【裁判字號】    92,上易,843
【裁判日期】    920722
【裁判案由】    侵占等
【裁判全文】
臺灣高等法院刑事判決                            九十二年度上易字第八四三號
    上  訴  人
    即  被  告  丁○○
右上訴人因侵占等案件，不服臺灣新竹地方法院九十一年度自字第四七號，中華民國
九十二年二月七日第一審判決，提起上訴，本院判決如左：
    主  文
上訴駁回。
    事  實
一、丁○○（原名鄒文彬）前因任職於汽車公司擔任業務員，侵占業務上所持有車款
    之業務侵占案件，經臺灣桃園地方法院於民國（下同）八十二年五月十七日以八
    十一年度訴字第一四六四號判處有期徒刑十月，嗣經上訴，經本院於八十三年四
    月二十六日以八十二年度上訴字第四六０一號駁回上訴，於同年五月三十一日判
    決確定，於八十四年六月二十四日縮刑期滿執行完畢（未構成累犯）。竟仍不知
    悔改，自九十一年三月間起，擔任設於新竹市○○路○段三四號之伸毅汽車企業
    股份有限公司（以下稱伸毅公司）之業務員，負責為伸毅公司銷售汽車及收取車
    款、保險費等費用，為從事業務之人，明知其向購車客戶收取車款、保險費等費
    用後應即匯入伸毅公司之帳戶，詎基於意圖為自己不法所有之概括犯意，分別於
    附表所示時間在前址伸毅公司內向客戶陳永宏、陳瑞琴（由陳瑞琴之夫郭良文付
    款）收取如附表所示之現金後，即變持有為所有之意思，連續將附表備註欄所示
    之現金侵占入己，並於九十一年七月八日起即未再上班，經伸毅公司清查丁○○
    經手之款項始查知上情，並於九十一年七月十二日將其開除。
二、案經伸毅公司提起自訴。
    理  由
一、訊據被告丁○○固不否認有於附表所示時地收取客戶陳永宏、陳瑞琴所交付如附
    表所示之款項，且未依規定匯入自訴人伸毅公司之帳戶內之事實，而此部分亦經
    證人陳永宏、郭良文於原審到庭證述屬實，並有證明書、購車預約單各二份、繳
    款單一份附卷足佐，並經自訴代理人戊○○歷次庭訊時指訴綦詳，堪認為真實。
    被告雖矢口否認有何業務侵占之犯行，並辯稱：伊在九十一年六月三十日星期日
    收到證人陳永宏所交付之二十四萬元款項，於九十一年七月一日星期一收到證人
    陳瑞琴之夫郭良文所交付之四十八萬九千元後，於七月二日上午欲將二筆款項一
    起拿至銀行匯款，因未帶匯款單遂上樓拿取時，將款項放在機車腳踏板上，待拿
    到匯款單再下樓時錢就已經不見，車款是遺失所致，伊並未侵占云云。惟查：
（一）被告坦承挪用前揭客戶之車款、保險費、配件費用等情，有被告所親自書立之
      切結書一份在卷可稽，被告雖辯稱該切結書是公司書立要伊簽名，是為了給客
      戶一個交待才寫的，伊為保工作才簽立等語，且據證人丙○○於本院調查時到
      庭證實切結書內容是公司所立一節屬實（本院卷第六十六頁），然以被告前因
      任職於汽車公司擔任業務員，侵占業務上所持有車款之業務侵占案件，經臺灣
      桃園地方法院於民國八十二年五月十七日以八十一年度訴字第一四六四號判處
      有期徒刑十月，嗣經上訴，並經本院於八十三年四月二十六日以八十二年度上
      訴字第四六０一號駁回上訴，於同年五月三十一日判決確定，於八十四年六月
      二十四日縮刑期滿執行完畢，有本院被告全國前案紀錄表、臺灣桃園地方法院
      八十一年度訴字第一四六四號判決書、本院八十二年度上訴字第四六０一號判
      決書各一份為憑，被告已有同類案件判刑執行之前科，對於切結書之內容當能
      解其意，實無可能僅為給客戶交待即自承業務侵占犯行，況被告於前案時亦以
      車款置於機車內遺失為辯詞，此為前揭判決書所明載，而被告自承擔任汽車業
      務員迄今已有十五年餘對於所持車款之保管理應甚重，豈有任意將七十餘萬元
      之大筆現金草率置於機車腳踏板不顧之理？況被告於證人陳永宏、郭良文於原
      審未到庭作證時，先辯稱係因客戶陳永宏表示不會匯款才把現金交伊，然經原
      審傳訊證人陳永宏到庭，被告始又改稱該名表示不會匯款之客戶係陳瑞琴之夫
      郭良文，而證人郭良文係五十五年次之人，有其年籍資料在卷為憑，證人郭良
      文當天所交付之四十八萬九千元現金係證人郭良文親至銀行領取等情，亦經證
      人郭良文於原審到庭證述屬實，而匯款手續並不需特別技術知識，苟被告有告
      知證人郭良文得以匯款交付車款，殊難想像證人郭良文竟只會至銀行提款而不
      知如何匯款。況被告始終供稱並無何人眼見其將款項放在機車踏板上遭竊情事
      ，且如依被告所言車款係遭竊所致，然被告竟未報警，亦未於第一時間告知公
      司處理，已與常情不合，被告所辯款項係置於機車踏板遭竊，怕被公司開除才
      未報警及告知公司云云顯然係臨訟杜撰之詞，不足採信，本件事證已臻明確，
      被告業務侵占之犯行洵堪認定，應予依法論科。
（二）證人己○○、庚○○、丙○○、甲○○於本院雖到庭證稱：「（被告失竊當天
      或隔天是否有告訴你東西掉了？）沒有，後來他有到我辦公室說他錢搞丟了，
      公司要告他、、、。」（見本院九十二年四月二十三日己○○訊問筆錄）、「
      （被告車款遺失時，有無告訴你？）沒有，是幾天後，他帶我去台中，找乙○○做保，那時我才知道他車款丟掉了，他說放在摩托車上丟掉的，丟掉當天並
      沒有跟我講，、、、」（見本院九十二年五月十四日庚○○訊問筆錄）、「（
      事發當時被告有無告知他收的錢被偷？）事後才告知，大約是掉錢後他傳簡訊
      給我，告訴我他發生事情要請假三天，掉錢後一個禮拜他仍繼績上班，發簡訊
      時並沒有提出他掉錢的事，上班後告訴我他掉錢的事情，他說跟甲○○借摩托
      車，錢放在車上，他上公司二樓拿東西，後來他下樓後東西就不見了。」、「
      （丟錢當天有無跟你講？）沒有，當天他很快將車還給我，他說當天他有事情
      發生。」（見本院九十二年六月十一日丙○○、甲○○訊問筆錄）等語，惟證
      人所述被告有掉錢一節，均屬被告之告知，對於被告所稱車款遺失一節難認為
      有利之認定，且證人庚○○當時是被告女友，對於遺知七十餘萬元大筆現款一
      事，被告竟未告知，且於當日還車於證人甲○○時，對於如此嚴重事故，亦未
      向其表示，均與常情不符，故前開證人之證述，尚難為被告有利之佐證。另被
      告聲請傳訊證人乙○○到庭做證，惟查被告請求證人證述之事項仍屬事後向銀
      行借款保證情事，對於被告侵占之犯行亦無法為有利之佐證，證人經傳喚未到
      ，本院認無再予傳喚必要，並此說明。
二、被告前為伸毅公司之業務員，係從事汽車銷售、代收車款、保險費等費用之人，
    侵占業務上所持有之物，核其所為，係犯刑法第三百三十六條第二項之業務侵占
    罪。自訴人雖指被告行為亦成立背信罪，然刑法上之背信罪，為一般的違背任務
    之犯罪，如果其違背任務係圖為自己不法之所有，已達於侵占之程度，應從侵占
    罪處斷，不能援用背信罪相繩，是自訴意旨此部分容有誤會，附此敘明。被告多
    次侵占犯行，時間緊接，犯罪手法相同，觸犯構成要件相同之罪，顯係基於概括
    犯意為之，應依連續犯之規定，論以一罪，並加重其刑。
三、原審因認被告罪證明確，引用刑法第五十六條、第三百三十六條第二項、罰金罰
    鍰提高標準條例第一條前段之規定，並審酌被告素行不佳，已有業務侵占判刑執
    行之前科，仍不知警惕，侵占之金額達七十餘萬元，實屬不該，迄今僅清償三萬
    元，有匯款單附卷為憑，尚未將所侵占之款項全數償還予自訴人，且犯後仍否認
    犯行，未見悔意等一切情狀，量處有期徒刑一年，以資懲儆。核其認事用法，尚
    無不合，量刑亦屬妥適。上訴人即被告上訴意旨仍執前詞否認犯罪，請求撤銷改
    判，核無理由，上訴應予駁回。
據上論斷，應依刑事訴訟法第三百六十八條，判決如主文。
本案經檢察官陳文琪到庭執行職務。
中      華      民      國    九十二    年      七      月    二十二    日
                              臺灣高等法院刑事第十六庭
                                  審判長法  官  許  增  男
                                        法  官  陳  孟  瑩
                                        法  官  周  煙  平
右正本證明與原本無異。
不得上訴。
                                        書記官  蕭  麗  珍
中      華      民      國    九十二    年      七      月    二十九    日
附錄：本案論罪科刑法條全文
中華民國刑法第三百三十六條第二項
對於業務上所持有之物，犯前條第一項之罪者，處六月以上五年以下有期
徒刑，得併科三千元以下罰金。
附表：
┌──┬───┬───┬──────┬───────┬──────────┐
│編號│客  戶│交款人│交款日期    │金額（新臺幣）│備                註│
├──┼───┼───┼──────┼───────┼──────────┤
│一  │陳永宏│陳永宏│九十一年六月│二十四萬元    │丁○○收取陳永宏所交│
│    │      │      │三十日星期日│              │付之款項後，將其中二│
│    │      │      ├──────┼───────┤十一萬零六百元之車款│
│    │      │      │九十一年七月│三萬七千元    │、三萬八千二四十三元│
│    │      │      │六日星期六  │              │之保險費、八千元之配│
│    │      │      │            │              │件，合計二十五萬六千│
│    │      │      │            │              │三百零三元予以侵占入│
│    │      │      │            │              │己。                │
├──┼───┼───┼──────┼───────┼──────────┤
│二  │陳瑞琴│陳瑞琴│九十一年六月│一萬元定金    │丁○○收受郭良文所交│
│    │      │之夫郭│二十九日星期│              │付之款項後僅在九十一│
│    │      │良文  │六          │              │年七月六日將其中二萬│
│    │      │      ├──────┼───────┤元交回伸毅公司作為陳│
│    │      │      │九十一年七月│尾款四十八萬  │瑞琴購車之定金，其餘│
│    │      │      │一日星期一下│九千元        │四十七萬八千元則予以│
│    │      │      │午          │              │侵占入己。          │
└──┴───┴───┴──────┴───────┴──────────┘


司法院資訊處製作；財團法人民間司法改革基金會備份。
